臺灣新北地方法院刑事判決　　　　　　110年度金訴字第432號
公　訴　人　臺灣新北地方檢察署檢察官
被　　　告　徐晴渝


　　　　　　林士傑


上列被告因違反洗錢防制法等案件，經檢察官提起公訴（110 年
度少連偵字第174 號），被告於本院準備程序中，就被訴事實為
有罪之陳述，經本院合議庭裁定由受命法官獨任進行簡式審判程
序，判決如下：
    主    文
丁○○成年人與少年犯三人以上共同詐欺取財罪，處有期徒刑壹
年拾月。未扣案之犯罪所得新臺幣拾伍萬貳仟壹佰元沒收，於全
部或一部不能沒收或不宜執行沒收時，追徵其價額。
乙○○犯三人以上共同詐欺取財罪，處有期徒刑壹年伍月。未扣
案之犯罪所得新臺幣伍萬零柒佰元沒收，於全部或一部不能沒收
或不宜執行沒收時，追徵其價額。
    犯罪事實
一、丁○○、丙○○（所涉部分另行審結）均為成年人，渠等與
    乙○○於民國109 年間加入由真實姓名年籍不詳之成年人發
    起組成之詐欺集團，丁○○、丙○○均負責自旗下車手收取
    詐欺不法所得，並轉由上手收取，即俗稱收水之角色，乙○○則負責介紹人員加入集團擔任車手。嗣經乙○○介紹少年
    陳○翔（92年12月生，真實姓名年籍詳卷）加入上開詐欺集
    團，少年陳○翔再介紹少年李○華（93年4 月生，真實姓名
    年籍詳卷）加入，丁○○、丙○○、乙○○與少年陳○翔、
    李○華及其等所屬之詐欺集團成員即意圖為自己不法之所有
    ，基於三人以上共同犯詐欺取財及一般洗錢之犯意聯絡，由
    同詐騙集團不詳成員先於民國109 年11月10日11時30分許，
    假冒為中華電信客服人員，撥打電話向甲○○佯稱其欠費未
    繳，個資遭冒用，將轉接165 專線云云，嗣由同詐欺集團不
    詳成員假冒為臺北市警察局之某警察，向甲○○佯稱其個資
    外洩，涉及刑事案件，已發傳票請其到案說明云云，再由同
    詐欺集團不詳成員假冒為檢察官佯稱其涉及刑事案件，會把
    傳票傳真給其，命其去附近之超商收受傳票云云，甲○○即
    依指示至址設新北市○○區○○路0 段000 號之全家超商順
    風店收受同詐欺集團成員傳真之傳票，該假冒為檢察官之詐
    欺集團成員再向甲○○佯稱要將其收押禁見，提出新臺幣（
    下同）735,000 元即不用收押，會派林姓專員至其住所收取
    現金及提款卡云云，致甲○○陷於錯誤，於同日16時9 分許
    ，將現金735,000 元及其設於新北市土城區農會帳號000000
    00000000號帳戶、國泰世華商業銀行帳號000000000000號帳
    戶、華南商業銀行帳號000000000000號帳戶、台新國際商業
    銀行帳號00000000000000號帳戶、中華郵政帳號0000000000
    0000號帳戶提款卡及密碼、汽車駕駛執照1 張等交給假冒為
    林姓專員前來取款之少年陳○翔，少年陳○翔並將「台灣台
    北地檢署監管科收據」1 紙交給甲○○收受，少年陳○翔取
    得前揭現金及提款卡、駕照等後，旋於同日16時21分許，在
    址設新北市○○區○○路0 段00號之全國電子商店2 樓廁所
    內，將之交給少年李○華收取，少年李○華再於同日20時1
    分許，在桃園市陽明醫院附近巷子停車場內，將之交給丙○○收取，丙○○再於同日在桃園市中壢區「世界1 」社區大
    樓內，將之交由丁○○收取，丁○○復再於不詳時、地將之
    交給同詐欺集團不詳成員收取，以製造金流之斷點，致無從
    追查前揭犯罪所得之去向，而掩飾或隱匿該等犯罪所得；而
    前開假冒為檢察官之詐欺集團成員，繼續於電話中對甲○○
    佯稱其保險箱內有大筆現金，金流不明，要把現金交付公證
    ，會再派林姓專員至其住所收取現金云云，致甲○○陷於錯
    誤，於同日18時25分許，將現金180 萬元交給假冒為林姓專
    員前來取款之少年陳○翔，少年陳○翔再將「台灣台北地檢
    署監管科收據」1 紙交給甲○○收受，少年陳○翔取得該筆
    現金後，旋於同日18時32分許，在址設新北市○○區○○路
    0 段000 號之日月光廣場公共廁所內，將之交給少年李○華
    收取，少年李○華並在同地，將之交給丙○○所派來之同詐
    欺集團不詳成員收取，該同詐欺集團之不詳成員再於同日在
    桃園市中壢區威尼斯電影院附近之停車場，將之交由丁○○
    收取，丁○○復再於不詳時、地將之交給同詐欺集團不詳成
    員收取，以製造金流之斷點，致無從追查前揭犯罪所得之去
    向，而掩飾或隱匿該等犯罪所得，丁○○因而獲取152,100
    元，丙○○因而獲取76,050元、乙○○因而獲取50,700元。
二、案經甲○○訴由新北市政府警察局土城分局報告臺灣新北地
    方檢察署檢察官偵查起訴。
    理    由
一、證據能力部分：
    本案被告丁○○、乙○○所犯係死刑、無期徒刑或最輕本刑
    為3 年以上有期徒刑或高等法院管轄第一審案件以外之罪，
    其於準備程序期日就被訴事實為有罪之陳述，經本院告知簡
    式審判程序之旨，並聽取公訴人及被告之意見後，經合議庭
    依刑事訴訟法第273 條之1 第1 項規定裁定由受命法官獨任
    進行簡式審判程序。是本案之證據調查，依刑事訴訟法第27
    3 條之2 規定，不受同法第159 條第1 項、第161 條之2 、
    第161 條之3 、第163 條之1 及第164 條至第170 條規定之
    限制，先予敘明。
二、認定本案犯罪事實之證據及理由：
    上開犯罪事實，業據被告丁○○、乙○○坦承不諱（見金訴
    卷第104 、105 、147 頁），核與證人即告訴人甲○○於警
    詢之證述（見他7985卷第13至17頁）、證人即少年陳○翔於
    警詢之證述（見他7985卷第31至37、39至40頁）、證人即少
    年李○華於警詢、偵查中之證述（見少他卷第4 頁正反面、
    第5 至8 、42至43頁）相符，並有偵查報告（見他7985卷第
    5 至11頁）、告訴人提出之帳戶存摺影本（見他7985卷第19
    至27頁）、中華電信股份有限公司用戶受信通信紀錄表（見
    他39卷第9 頁）、台灣台北地檢署監管科收據（見他7985卷
    第29頁、少連偵卷第92頁）、手機通聯紀錄截圖、全家便利
    商店發票（見少連偵卷第93頁）、臺灣臺北地方法院檢署刑
    事傳票（見少連偵卷第94頁）、監視器畫面截圖（見他7985
    卷第45至60頁、少他卷第40頁）、少年李○華持用門號0000
    000000號之乘車紀錄（見他7985卷第61至67頁）、車號000
    -00 N 重型機車車輛詳細資料報表（見他7985卷第69頁）、
    職務報告（見他7985卷第89頁）在卷可稽，足認被告具任意
    性之自白與事實相符，本案事證明確，被告犯行堪以認定，
    應予依法論科。
三、論罪科刑：
㈠、按洗錢防制法第2 條規定：「本法所稱洗錢，指下列行為：
    一、意圖掩飾或隱匿特定犯罪所得來源，或使他人逃避刑事
    追訴，而移轉或變更特定犯罪所得。二、掩飾或隱匿特定犯
    罪所得之本質、來源、去向、所在、所有權、處分權或其他
    權益者。三、收受、持有或使用他人之特定犯罪所得。」。
    又行為人對於特定犯罪所得，基於洗錢之犯意，參與整體洗
    錢過程中任一環節之處置、分層化或整合行為，致生新法所
    保護法益之危險者，即應屬新法所欲禁絕之洗錢行為，至該
    行為是否已使特定犯罪所得轉換成合法來源之財產，則非所
    問。而上開第1 款之洗錢行為，祗以有掩飾或隱匿特定犯罪
    所得來源之意圖，與「移轉」或「變更」特定犯罪所得之行
    為，即為已足，不以有掩飾或隱匿特定犯罪所得來源之行為
    為必要。所稱「移轉特定犯罪所得」，係指將刑事不法所得
    移轉予他人，以達成隱匿效果而言；所謂「變更特定犯罪所
    得」，乃指將刑事不法所得之原有法律或事實上存在狀態予
    以變更而達成隱匿效果。至所意圖隱匿者究為自己、共同正
    犯或他人之特定犯罪所得來源，皆非所問。又上述第2 款之
    洗錢類型，固多以迂迴曲折之方式輾轉為之，但不以透過多
    層之交易活動為限，且掩飾或隱匿之管道是否為共同正犯或
    其他第三人，亦可不問（最高法院108 年度台上字第3993號
    判決意旨參照）。本案係經被告乙○○介紹少年陳○翔加入
    渠與被告丁○○、同案被告丙○○同屬之詐欺集團，少年陳
    ○翔再介紹少年李○華加入，告訴人即因遭渠等所屬之詐欺
    集團成員施用詐術陷於錯誤，進而依指示陸續將款項等交付
    給前來取款之少年陳○翔，少年陳○翔再將之轉交給少年李
    ○華，少年李○華轉給同案被告丙○○或其所派來取款之同
    詐欺集團不詳成員後，再由被告丁○○收取，被告丁○○復
    將之轉由同詐欺集團不詳成員收取，是見渠等均係基於掩飾
    或隱匿特定犯罪所得來源之意圖，互相利用，將詐欺不法所
    得移轉予他人，藉此掩飾或隱匿詐欺犯罪所得之去向及所在
    ，核屬前開洗錢防制法第2 條第1 款、第2 款所規定之洗錢
    行為。是核被告丁○○、乙○○所為，均係犯刑法第339 條
    之4 第1 項第2 款之三人以上共同詐欺取財罪、洗錢防制法
    第14條第1 項之洗錢罪。又本案同詐欺集團成員雖係冒用檢
    、警名義，撥打電話詐欺告訴人，復命少年陳○翔交付告訴
    人「台灣台北地檢署監管科收據」，以行使偽造公文書，然
    被告丁○○、乙○○於本案詐欺集團中分別係擔任收水之車
    手頭、介紹人之工作，均未參與直接對告訴人為詐欺之行為
    ，亦無證據可佐渠等知悉同詐欺集團之不詳成員之具體詐欺
    手法，是尚難對渠等遽論以刑法第339 條之4 第1 項第1 款
    之冒用公務員名義為詐欺取財或刑法第216 條、第211 條之
    行使偽造公文書，併此敘明。
㈡、被告丁○○、乙○○、同案被告丙○○與少年陳○翔、李○
    華及其等所屬之詐欺集團成員間，有犯意聯絡及行為之分擔
    ，應論以共同正犯。
㈢、告訴人因受被告丁○○、乙○○所屬之詐欺集團不詳成員之
    指示，而由少年陳○翔陸續向其取款之行為，係渠等為達到
    詐欺取財之目的，侵害告訴人同一財產法益，各行為之獨立
    性極為薄弱，難以強行分開，依一般社會健全觀念，應視為
    數個舉動之接續施行，合為包括之一行為予以評價，論以接
    續犯之單純一罪。又被告丁○○、乙○○所犯三人以上共同
    詐欺取財、洗錢罪之行為，同時侵害告訴人之個人財產法益
    及國家社會法益，二者局部重合，應依刑法第55條之規定，
    從一重之三人以上共同詐欺取財罪論處。
㈣、按成年人教唆、幫助或利用兒童及少年犯罪或與之共同實施
    犯罪或故意對其犯罪者，加重其刑至二分之一，兒童及少年
    福利與權益保障法第112 條第1 項前段定有明文。查被告丁○○、乙○○分別為89年8 月19日、91年11月8 日生，有渠
    等之個人戶籍資料查詢結果在卷可證（見金訴卷第39、47頁
    ），渠等於109 年11月10日為本案行為時，被告丁○○為年
    滿20歲之成年人，被告乙○○則為18歲以上未滿20歲，尚未
    成年，而本案共犯陳○翔、李○華分別為92年12月、93年4
    月生，於本案發生時均為12歲以上未滿18歲之少年，據其等
    於警詢自陳在卷（見他7985卷第31頁、少他卷第4 頁），被
    告丁○○為成年人與少年陳○翔、李○華共同實施本案之三
    人以上共同詐欺取財犯行，依前開規定，應加重其刑。
㈤、爰審酌現今社會詐欺事件層出不窮、手法日益翻新，政府及
    相關單位無不窮盡心力追查、防堵，大眾傳播媒體更屢屢報
    導民眾被詐欺，甚至畢生積蓄因此化為烏有之相關新聞，本
    案被告丁○○、乙○○均正值青壯，不思依循正途獲取穩定
    經濟收入，竟分別擔任詐欺集團內收水之車手頭、介紹人之
    角色，價值觀念偏差，破壞社會治安，造成告訴人鉅額之財
    產損失，其所為應受相當非難；惟念及兼衡渠等犯罪後均坦
    承所有犯行，核與洗錢防制法第16條第2 項在偵查或審判中
    自白減刑之規定相符，然均未能告訴人達成和解或主動賠償
    告訴人之情況；暨被告丁○○自陳為高中畢業之智識程度，
    從事木工，日薪約1,300 元，未婚，須扶養祖母之生活狀況
    ；被告乙○○自陳為國中肄業之智識程度，從事鐵工，日薪
    約1,300 至1,400 元，未婚，須扶養祖父母之生活狀況（見
    金訴卷第149 頁）等一切情狀，量處如主文所示之刑。
四、沒收部分：
    按犯罪所得，屬於犯罪行為人者，沒收之；前2 項之沒收，
    於全部或一部不能沒收或不宜執行沒收時，追徵其價額，刑
    法第38條之1 第1 項前段、第3 項定有明文。又按共同正犯
    犯罪所得之沒收、追徵，應就各人所分得之數為之。所謂各
    人「所分得」之數，係指各人「對犯罪所得有事實上之處分
    權限」而言。因此，若共同正犯各成員內部間，對於犯罪所
    得分配明確時，應依各人實際所得宣告沒收（最高法院107
    年度台上字第2989號判決意旨參照）。查就本案詐欺犯罪，
    被告丁○○係以告訴人遭詐得之款項6%計算報酬，被告乙○○係以2%計算報酬，據被告丁○○供承在卷（見少連偵卷第
    146 頁），依此計得被告丁○○本案之犯罪所得為152,100
    元【計算式：( 735,000+1,800,000 ）*6%=152,100 】，被
    告乙○○本案之犯罪所得為50,700元 【計算式：( 735,000
    +1,800,000）*2%=50,700】，依前開規定及說明，應予宣告
    沒收，並於全部或一部不能沒收或不宜執行沒收時，追徵其
    價額。
據上論斷，應依刑事訴訟法第273 條之1 第1 項、第299 條第1
項前段，兒童及少年福利與權益保障法第112 條第1 項前段，洗
錢防制法第14條第1 項，刑法第11條前段、第28條、第339 條之
4 第1 項第2 款、第55條、第38條之1 第1 項前段、第3 項，刑
法施行法第1 條之1 第1 項，判決如主文。
本案經檢察官周容提起公訴，檢察官江佩蓉到庭執行職務。
中    華    民    國   110    年    10    月    29    日
                  刑事第十一庭  法  官  施吟蒨
以上正本證明與原本無異。
如不服本判決應於收受判決後20日內向本院提出上訴書狀，並應
敘述具體理由；其未敘述上訴理由者，應於上訴期間屆滿後20日
內向本院補提理由書（均須按他造當事人之人數附繕本）「切勿
逕送上級法院」。
                                書記官  張如菁
中    華    民    國   110    年    10    月    29    日
附錄論罪科刑法條：
洗錢防制法第14條第1 項
有第二條各款所列洗錢行為者，處 7 年以下有期徒刑，併科新
臺幣 5 百萬元以下罰金。
前項之未遂犯罰之。
前二項情形，不得科以超過其特定犯罪所定最重本刑之刑。
 
刑法第339 條之4 第1 項第2 款
犯第 339 條詐欺罪而有下列情形之一者，處 1 年以上 7 年以
下有期徒刑，得併科 1 百萬元以下罰金：
一、冒用政府機關或公務員名義犯之。
二、三人以上共同犯之。
三、以廣播電視、電子通訊、網際網路或其他媒體等傳播工具，
    對公眾散布而犯之。
前項之未遂犯罰之。